【裁判字號】    95,交聲,228
【裁判日期】    950508
【裁判案由】    違反道路交通管理處罰條例聲明異議
【裁判全文】
臺灣士林地方法院交通事件裁定         95年度交聲字第228號
原處分機關  交通部公路總局台北區監理所基隆監理站
異議人即
受處分人    甲○○
上列受處分人因違反道路交通管理處罰條例案件，對於交通部公
路總局台北區監理所基隆監理站於民國95年3 月24日所為之基監
字第裁42─Z00000000 號處分（原處分案號：內政部警政署國道
公路警察局舉發違反道路交通管理事件通知單公警局交字第Z000
00000 號）聲明異議，本院裁定如下：
    主  文
異議駁回。
    理  由
一、按劃設於路段中之「雙白實線」係用以分隔同向車道並禁止
    變換車道之道路標線，設於交通特別繁雜且同向具有多車道
    之橋樑、隧道、彎道、坡道、接近交岔路口或其他認為有必
    要之路段，以雙白實線標示之標線為禁止變換車道線，用以
    禁止行車變換車道，道路交通標誌標線號誌設置規則第149
    條第1 項第1 款第7 目、第167 條第1 項、第2 項分別定有
    明文。次按在高速公路行駛途中，不得驟然或任意換車道，
    如欲超越前車或變換車道時，應先顯示方向燈告知前後車輛
    ，並保持安全距離及間隔，方得超越或變換車道；汽車行駛
    高速公路，於駛進收費站前，應依標誌指示預為減速慢行，
    並依標誌、號誌指示或公路警察指揮順序駛入規定之收費車
    道繳費，高速公路交通管制規則第11條、第22條亦有明文。
    再按汽車行駛於高速公路，而不遵管制之規定者，處汽車駕
    駛人新臺幣（下同）3,000 元以上6,000 元以下罰鍰；汽車
    駕駛人有第33條之情形者，除依原條款處罰鍰外，並記違規
    點數1 點，道路交通管理處罰條例第33條第1 項及第63條第
    1 項第1 款亦分別規定甚明。
二、原處分意旨略以：異議人即受處分人甲○○於民國95年2 月
    8 日晚間8 時46分許，駕駛車牌號碼2137─ER號自小客車，
    行經國道一號北向9.4 公里處，經國道公路警察局第一警察
    隊執勤員警舉發「不依規定任意變換車道」之違規，爰依道
    路交通管理處罰條例第33條第1 項及第63條第1 項第1 款規
    定，裁處罰鍰3,000 元，並記違規點數1 點。
三、聲明異議意旨略以：當時因找零車道燈未亮，伊以為該車道
    沒有收錢，才跨越雙白線臨時緊急變換車道，伊實係因找零
    車道未明顯標示亮燈始變換車道，爰依法聲明異議云云。
四、本件異議人甲○○固不否認其於前揭時、地駕駛前開車輛跨
    越雙白線變換車道之事實，惟矢口否認有何違規行為，並以
    前揭情詞置辯。經查：
（一）異議人於前揭時間駕駛上開車輛行經國道一號高速公路北
      上9.4 公里處時，因執勤員警發現異議人所駕駛之上述車
      輛有不依規定任意變換車道之情形，遂攔停舉發該車「於
      雙白線任意變換車道，第二車道變換至第三車道（找零）
      」之違規事實，此有內政部警政署國道公路警察局95年2
      月8 日公警局交字第Z00000000 號舉發違反道路交通管理
      事件通知單及內政部警政署國道公路警察局第一警察隊95
      年3 月22日公警一交字第0950170358號函各1 紙在卷可稽
      。又證人即目睹本件違規過程之警員乙○○已到庭結證稱
      ：「（問：當時情形？）我當天是於20點至22點執行勤務
      ，20時46分我看到受處分人車輛開在第二車道，是大客車
      的找零車道，該車突然跨越第三車道的找零車道，我就當
      場舉發。」、「（問：大客車的車道會亮？）一定會亮，
      找零車道是否有改為ETC 我不敢確定，但應該大客車的車
      道直立板一定會亮，那個不會受到ETC 的改裝而影響。」
      、「（問：共幾個車道？）汐止往基隆共七個車道，從外
      面算，第一車道大貨車，第二車道大客車找零車道，受處
      分人是從第二車道變換到第三車道，第三車道是自小客車
      的找零車道，第四車道是自小客車的回數票車道。」等語
      綦詳（見本院95年4 月21日訊問筆錄）。衡情證人乙○○
      為國道公路警察局第三警察隊泰安分隊之警員，僅係於依
      法執行勤務時，適時發現異議人行車不依規定任意變換車
      道之違規事實，立即上前舉發違規，其與異議人素不相識
      ，復無怨隙，應無甘冒觸犯偽證之罪責，故意構詞誣陷異
      議人之必要，茍無其他積極證據可佐，已難認其有何濫行
      舉發違規之情形。另依道路交通管理處罰條例科處行政罰
      事件，依據公法爭議之舉證責任分配法則，固應先由行政
      機關就其業已履踐相關正當法律程序，以及人民應受處罰
      之客觀違反法令行為，負證明之責，受處罰人就行政機關
      已為相當證明之前開事項，若主張欠缺主觀歸責條件或為
      其他抗辯，亦須就其所辯提出反證。惟行政機關對於前開
      應為舉證事項，並非不得以執行查察取締勤務人員，依據
      調查人證之程序，使就親歷事實提供不可替代之證明方法
      。受處罰人就該證人所述見聞經過之真實性倘有質疑，除
      依法定交互詢問程序加以檢驗外，亦不得僅因證人之個人
      身分、地位或與當事人之關係而謂其不得作證，或憑己意
      指為必須代以其他特定之證據方法，此在證人業已具結願
      依偽證罰則擔保證言可信之場合，尤屬當然。本院查無證
      據證明證人乙○○有捏造事實違法取締之情事，則執勤警
      員本其維護交通秩序、公眾安全職責所為之舉發，自應受
      到合法、正確之推定。
（二）異議人於本院調查時雖復辯稱其係從第三車道變到第四車
      道，然與證人乙○○前開所證述及卷附異議人當場違規時
      違單上所記載顯有不符，異議人所辯已難憑信。且依當時
      之收費站以觀，第三車道係小客車之找零車道，第四車道
      係小客車之回數票車道，異議人既辯稱其係因為未帶回數
      票，所以才變換車道，則豈會再變換至持回數票之車道，
      是異議人所辯，與前開事實相違背，自難採信，應認異議
      人係從第二車道變換至第三車道之違規事實，至為明確。
（三）又國道高速公路依車種、收費方式而劃分收費車道，考其
      目的係為迅速收費以達交通順暢，若各收費站常有用路人
      因一時之便及爭快，未依標誌指示行駛指定車道繳費過站
      ，非但容易造成收費站區交通秩序紊亂，更嚴重影響守法
      用路人之行車權益及安全。異議人於駕駛車輛行駛高速公
      路，進入收費站前，依上揭規定自應減速慢行，依其是否
      已經備有回數票或零錢繳費，而選擇正確之車道駛入繳費
      ，況高速公路之各收費站均係固定設置，並於進入該站前
      數公里處均設有大型標誌，告知駕駛人將進入收費站，異
      議人就此一標誌自應加以注意，並依規定先行變換車道駛
      入正確車道繳費，豈有在進入收費站時始臨時變更車道之
      理。且異議人為領有合法駕駛執照之駕駛人，對於前揭規
      定應知之甚詳。是異議人辯稱係因找零車道未明顯標示亮
      燈始變換車道云云，顯係事後推諉卸責之詞，不足採信。
五、綜核上情，異議人確有不依規定任意變換車道之交通違規事
    實至為明確，洵堪認定。從而原處分機關依道路交通管理處
    罰條例第33條第1 項及第63條第1 項第1 款之規定，裁處異
    議人罰鍰3,000 元，並記違規點數1 點，核無不當。本件異
    議為無理由，應予駁回。
六、據上論斷，應依道路交通案件處理辦法第19條，裁定如主文
    。
中    華    民    國    95    年    5     月    8     日
                  交通法庭法  官  王俊雄
以上正本證明與原本無異。
如不服本裁定，應於送達後5 日內，向本院提出抗告狀。
                          書記官  許秋莉
中    華    民    國    95    年    5     月    8     日


司法院資訊處製作；財團法人民間司法改革基金會備份。
